【裁判字號】    90,上易,2328
【裁判日期】    901009
【裁判案由】    詐欺等
【裁判全文】
臺灣高等法院刑事判決                            九十年度上易字第二三二八號
    上  訴  人
    即  自訴人  丙  ○
    自訴代理人  甲○○
                乙○○
    被      告  丁○○
    選任辯護人  丁中原
                蔡英雌
右上訴人即自訴人自訴被告詐欺案件，不服臺灣台北地方法院八十八年度自字第九五
六號，中華民國九十年三月二十九日第一審判決，提起上訴，本院判決如左：
    主  文
上訴駁回。
    理  由
一、本案經本院審理結果，認第一審判決對被告丁○○為無罪之諭知，核無不當，應
    予維持，並引用第一審判決書記載之證據及理由。
二、自訴人上訴意旨以：被告就有關和平飯店開辦及裝修費用之支出，迭經自訴人多
    次要求被告提出，惟被告始終藉故推拖，迄未能提出相關之支付憑證，原審就此
    部分未予查明，遽採信被告之所辯，顯有失出之嫌；另被告就有關和平飯店之管
    理費，均有偏高之現象，原審逕以自訴人未能提出確有百分之三管理費用之約定
    證明，遽認「在無積極證據之下，自難僅憑自訴人個人之臆測管理費用不合理，
    而令被告擔負業務侵占刑責」，似有應於審判期日應予調查之證據，疏未調查之
    違誤云云。
三、惟查：
（一）按檢察官就被告犯罪事實有舉證責任；檢察官於審判期日所得為之訴訟行為，
      於自訴程序，由自訴人為之。刑事訴訟法第一百六十一條、第三百二十九條分
      別定有明文。是自訴人就被告犯罪事實亦有舉證之責任，要無疑義。另按犯罪
      事實應依證據認定之，無證據不得推定其犯罪事實，刑事訴訟法第一百五十四
      條定有明文。又刑事訴訟法上所謂認定犯罪事實之證據，係指足以認定被告確
      有犯罪行為之積極證據而言，該項證據自須適合於被告犯罪事實之認定，始得
      採為斷罪資料；如未能發現相當證據，或證據不足以證明，自不能以推測或擬
      制之方法，以為裁判之基礎；又刑法第三百三十九條第項詐欺罪之成立，以意
      圖為自己或第三人不法所有，以詐術使人將本人或第三人之物交付為要件。所
      謂以詐術使人交付，必須被詐欺人因其詐術而陷於錯誤，若其所用方法，不能
      認為詐術，亦不致使人陷於錯誤，即不構成該罪，最高法院二十九年上字第三
      一０五號、四十年台上字第八十六號、四十六年台上字第二六０號亦分別著有
      判例可資參照。
（二）另按審理事實之法院，對於被告之犯罪證據，應從各方面詳予調查，以期發現
      真實，苟非調查之途徑已窮，而被告之犯罪嫌疑仍屬不能證明，要難遽為無罪
      之判斷；事實審法院應予調查之證據，不以當事人聲請者為限，凡與待證事實
      有關之證據，均應依職權詳加調查，方足發現真實；事實審法院應予調查之證
      據，不以當事人聲請者為限，凡與待證事實有關之證據，均應依職權調查，方
      足發現真實，否則仍難謂無刑事訴訟法第三百七十九條第十款之違法；事實審
      法院應予調查之證據，不以當事人聲請者為限，凡與待證事實有關之證據，均
      應依職權調查，方足發現真實，否則仍難謂無刑事訴訟法第三百七十九條第十
      款之違法。最高法院二十五年上字第三七Ｏ六號、六十一年台上字第二四七七
      號、六十四年台上字第二九六二號雖曾著有判例要旨，惟該等判例要旨，業經
      最高法院於九十年九月四日九十年度第七次刑事庭會議決議不再援用，此有最
      高法院九十年十月四日以（九○）台資字第○○六○五號公告，可資查考。
（三）本件自訴人就其與被告於民國八十五年五月間，合夥開設和平餐坊，雙方並約
      定各出資新台幣（下同）一千三百四十五萬元，自訴人已陸續自八十五年五月
      九日起至八十六年四月二十八日止，依約將上開金額匯入彰化商業銀行「和平
      餐廳有限公司籌備處」及被告指定之第一商業銀行八德分行曹雪花帳戶，惟被
      告並未依約將應分擔之金額匯入上開帳戶，並舉提彰化商業銀行匯款回條聯影
      本三紙、大眾商業銀行匯款回條影本一紙、證明書、和平飯店開辦支出表、和
      平飯店裝修工程項目詳表、和平飯店開辦項目及憑證、和平飯店裝修工程費用
      報告各一份為證，惟查自訴人此部分所舉提者，充其量僅足供為其已依約給付
      其應負擔之部分款項，而被告未依約支付被告依約所應負擔之部分款項之證明
      ，惟自訴人就其自訴被告涉犯詐欺罪嫌，諸如被告如何施用不法之詐術、自訴
      人陷於若何之錯誤等詐欺罪之構成要件要素，均未舉提任何證據以供本院調查
      ，是於法應認自訴人就被告之犯罪事實未盡其舉證。自訴人上訴意旨雖以該等
      事實應由法院依職權調查之，惟依前引最高法院不再援用前開二十五年上字第
      三七Ｏ六號、六十一年台上字第二四七七號、六十四年台上字第二九六二號三
      則判例之本旨，本院就應由自訴人舉證之事項，自得不依職權調查之，自訴人
      就其應盡舉證責任之事項，不積極提出證據證明之，於法自應認無其他積極證
      據證明被告確有如自訴人所指之犯嫌。
（四）況原審依被告所舉提之和平飯店開辦費用明細資料一份及匯款、轉帳、對帳單
      影本共二十二份，及原審向第一商業銀行八德分行調取之曹雪花帳戶所簽具之
      支票影本五十七紙等證據，審認被告為支付和平飯店開辦及裝修費用，確已支
      出一千三百二十六萬七千七百三十三元，且該等支出均係自被告所有第一商業
      銀行八德分行第00000000000號帳號或由美國銀行或以現金，分別
      以轉帳、匯款或直接存入所屬員工曹雪花第一商業銀行八德分行第00000
      000000之帳戶之方式支付無訛，足證被告就其與自訴人合夥開辦和平飯
      店，確已支出相當之款項；業據原判決於理由欄第三（二）項內詳予敘明其取
      捨之理由。是被告辯稱，其確有出資，且與自訴人真意合夥開設和平飯店等語
      ，尚非子虛，非不可採信。
（五）另關於管理費多寡之問題，自訴人於原審八十八年十一月二十九日訊問時自承
      並未約定管理費用為百分之三，而係依一般行情認為如此等語（見原審卷一第
      六十八頁）；證人即自訴人之秘書李筱妹於原審八十八年十二月九日訊問時，
      亦到庭證稱：伊知道和平飯店有專門管理開銷的部門，但伊不知道有無約定管
      理費用，只是因被告向別家收取之管理費用是百分之三，所提出各家收取之比
      例無一定之標準，才會懷疑，而伊亦曾打電話向管理部之陳月琴反應過幾次等
      語（見原審卷一第一三○頁反面至第一三一頁）。依上開證人之供述，被告及
      自訴人既未約定管理費用究為若干，自訴人純係以被告向別家飯店收取之管理
      費用，即遽認和平飯店之管理費用不合理，自訴人復未能提出其與被告間確有
      百分之三管理費用之約定之證據，在無其他積極證據之下，自難僅憑自訴人個
      人片面主觀之臆測，即入被告此部分侵占罪責。
四、綜上所述，本件自訴人前述上訴意旨所陳各節，於法均無可取，自訴人就其應盡
    舉證責任之部分，不積極舉提證據以供本院調查，徒執陳詞，任意指摘原判決有
    不依職權調查證據之違法，求予撤銷改判，為無理由，應予駁回。
據上論結，應依刑事訴訟法第三百七十三條、第三百六十八條，判決如主文。
中    華    民    國    九十    年      十      月        九            日
                                臺灣高等法院刑事第十庭
                                    審判長法  官  溫  耀  源
                                          法  官  何  菁  莪
                                          法  官  林  銓  正
右正本證明與原本無異。
不得上訴。
                                          書記官  吳  美  貞
中    華    民    國    九十    年      十      月        十七          日


司法院資訊處製作；財團法人民間司法改革基金會備份。
